臺灣高等法院刑事判決　　　　　　　 100年度上易字第1829號
上　訴　人
即　被　告　施林達
上列上訴人因妨害自由案件，不服臺灣士林地方法院99年度易字
第372號，中華民國100年6月30日第一審判決（起訴案號：臺灣
士林地方法院檢察署99年度偵字第9497號），提起上訴，本院判
決如下：
    主  文
上訴駁回。
    事  實
一、施林達與張秀華之二妹張秀娟原為男女朋友，施林達因認張
    秀華與不詳友人欲阻撓其與張秀娟之交往，於民國99年5月
    23日下午5時許，與張秀娟、張秀娟之乾爹陳錦泰及友人劉
    嘉慶一同前往張秀華位於臺北縣汐止市○○○路316巷11號1
    樓住處，先由張秀娟及陳錦泰入內，由張秀娟與張秀華理論
    ，施林達及劉嘉慶則在屋外等候，嗣因張秀娟與張秀華有所
    爭執，施林達在外聽聞後，亦進入屋內與張秀華發生口角，
    雖經在場之張秀娟、陳錦泰、張秀華之夫宋阿新及張秀華之
    三妹張秀琴等人勸阻，施林達仍因心生不滿而萌恐嚇犯意，
    對張秀華出言恫稱：我絕對要讓你死等語，以此加害生命之
    言詞恫嚇張秀華，使張秀華心生畏懼，致生危害於張秀華之
    安全，嗣經張秀華報警處理而查悉上情。
二、案經張秀華訴由臺北縣政府警察局汐止分局報告臺灣士林地
    方法院檢察署檢察官偵查起訴。
    理  由
壹、證據能力部分：
一、被告於警詢、偵查及原審、本院所為供述，並非出於強暴、
    脅迫、利誘、詐欺、疲勞訊問、違法羈押或其他不正之方法
    所得，此為被告所不爭，依刑事訴訟法第156條第1項規定，
    其所述與事實相符者，得為證據。
二、本判決所引用之被告以外之人於審判外之陳述，雖屬傳聞證
    據，惟經被告於本院準備程序表示同意作為證據，本院審酌
    上開證據資料製作時之情況，並無違法不當及證明力明顯過
    低之瑕疵，亦認為以之作為證據應屬適當，依刑事訴訟法第
    159條之5規定，認該等證據均有證據能力。
貳、實體部分：
一、訊據上訴人即被告施林達固不否認於上揭時間，與張秀娟、
    劉嘉慶、陳錦泰一同前往張秀華之住處，惟矢口否認有何恐
    嚇張秀華之犯行，辯稱：並沒有對張秀華恫稱伊絕對要讓她
    死云云。惟查：
  (一)證人即告訴人張秀華證稱：被告是伊二妹張秀娟的男友，伊
    之前有勸張秀娟不要跟被告在一起，99年5月23日一開始是
    張秀娟因不滿伊不看好她與被告的交往關係，先與陳錦泰一
    起進入伊的住處，與伊發生口角，後來被告也進來，被告一
    進入伊的住處就要動手打伊，伊先生宋阿新隨即擋在伊前面
    ，接著被告就對伊說絕對要讓伊死，並進入伊的廚房內踢翻
    桌子，當時在場的張秀娟、陳錦泰、宋阿新及張秀琴都有擋
    住被告，劉嘉慶則站在比較後面的客廳處，伊因而心生畏懼
    報警處理等情（偵卷第5頁背面、第26、27頁、原審卷第34
    至36頁）；證人宋阿新證稱：99年5月23日是張秀娟與她乾
    爹陳錦泰先到伊的住處，張秀娟與張秀華發生爭執，後來被
    告一進來就罵張秀華，並向著張秀華衝過來，伊就擋在張秀
    華前面保護她，被告就對著張秀華說我絕對要讓妳死，然後
    被告生氣就翻桌子等情（偵卷第9頁背面、第28頁、原審卷
    第29頁背面、第30頁）；證人張秀琴亦證稱：99年5月23日
    17時許張秀娟與其乾爹陳錦泰先進入案發現場屋內，張秀娟
    與張秀華發生爭執，張秀華就報警，之後被告也衝進來作勢
    要打張秀華，宋阿新就過來擋在張秀華前面，張秀娟也擋在
    被告前面，被告有對張秀華說我絕對要讓妳死，還踢翻桌子
    ，導致桌上的碗盤摔破等情（偵卷第7頁背面、第29頁、原
    審卷第32、33、37頁），上開各證人證詞互核大致相符，與
    被告自承與張秀娟分分合合，案發前張秀娟與張秀華曾吵架
    爭執、曾進入屋內試圖介入，被告進入屋內後廚房內桌子曾
    因被告碰撞而翻倒等節（本院100年10月6日準備程序筆錄、
    100年10月13日審判筆錄），互核並無扞格。
  (二)證人張秀娟固於偵查及原審審理中證稱：案發當天只有伊與
    張秀華發生衝突，被告是聽到伊與張秀華吵的很大聲才進來
    要把伊拉開，被告並沒有說要讓張秀華死等情（偵卷第29頁
    、原審卷第54頁），然顯與上揭其他證人所述情節不同，又
    其所證：伊與張秀華越吵越兇差點打起來，被告進來拉伊手
    肘的衣服，伊的手不小心弄到桌子，桌子才翻掉等情（原審
    卷第54頁背面），與被告辯稱：當時是伊剛從屋外進入屋內
    ，鞋子濕滑，失去平衡而按到桌子，當時張秀娟與張秀華面
    對面在爭吵，沒有拉扯，伊沒說話，就把張秀娟拉出去等節
    （本院準備程序筆錄），已見歧異，又被告自承在本件案發
    後與張秀娟分手，分手後張秀娟還多次傳簡訊要求復合（原
    審卷第36頁背面），佐以證人劉嘉慶證稱：張秀娟有跟伊說
    過她想挽回與被告關係等情（原審卷第59頁背面）；證人張
    秀華證稱：張秀娟於本件案發後一直請伊撤回告訴等情（原
    審卷第36頁背面），顯示張秀娟對被告仍有依戀，用情非淺
    ，其證詞既與被告辯詞、其餘證人一致之證述情節均有歧異
    ，難謂無偏頗、誤認之虞，即難逕採。
  (三)證人劉嘉慶固證稱：案發當天伊有與被告、張秀娟及陳錦泰
    一起到張秀華住處，當時被告口氣不好，有質問張秀華是誰
    要找他麻煩，但並沒有說要讓張秀華死等情（偵查卷第27、
    28頁、原審卷第58頁背面、第59頁），惟其另證稱：當天是
    張秀娟跟陳錦泰先進去，伊跟被告在屋外等了十幾分鐘，都
    沒有動靜，就進去看看情形；之後伊把被告拉出來就直接到
    外面巷子口，有看到警車過來，伊與被告還在巷口待了約10
    分鐘才走等情（原審卷第58頁背面至第59頁背面），核與被
    告所辯：伊當天是在屋外等候時聽到張秀娟與張秀華在屋內
    爭吵，才進去看看，嗣後伊離開的時候警察都還沒來等情（
    原審卷第16頁背面、第17頁背面）明顯矛盾。又證人張秀華
    、宋阿新、張秀琴均證稱於被告恐嚇張秀華時，劉嘉慶所在
    的位置係在較遠的客廳處等情（原審卷第35頁、第36頁背面
    、第37頁），證人劉嘉慶亦自承因當天外面在下雨，屋內也
    吵雜，伊在客廳沒有辦法詳細聽清楚被告等人所說之字句等
    情（見本院卷第61頁正面及背面），亦難以其具有瑕疵之證
    詞，援為對被告有利認定之佐證。
  (四)證人陳錦泰雖證稱：案發當天伊也在場，並未聽聞被告對張
    秀華恫稱我絕對要讓妳死等情（原審卷第80頁），惟其另證
    稱：當天伊與張秀娟先一起進入張秀華住處，張秀娟與張秀
    華吵架，被告也進來要把張秀娟拉出來，之後被告與劉嘉慶
    一起把張秀娟拉出去，出去之後隔5分鐘後警察才過來；從
    被告進屋內到把張秀娟拉出去的過程中伊都在跟張秀華的前
    男友講電話，只有聽到吵架、碰撞東西掉落的聲音，且當時
    屋外在下大雨，伊對其他在場人的互動只知道大概，不太清
    楚細節等情（原審卷第80頁正面及背面、第81頁背面），就
    其所述被告與劉嘉慶一起把張秀娟拉出去乙節，核與被告及
    劉嘉慶所述不符，即有可疑，況其自承於案發當時未能全然
    注意屋內狀況，以當時現場多人在場、屋外雨聲干擾之混亂
    情形下，難謂其對於被告與張秀華之詳細互動情形能注意無
    遺，是其證詞仍不足以動搖其他證人之可信度。
  (五)被告固另以：當天是張秀娟與張秀華吵架，伊是敲門後，經
    張秀華家人來開門，才進入屋內，之後去把張秀娟拉開，伊
    與張秀娟分分合合，和張秀華不是很熟，也沒有深仇大恨，
    張秀華、張秀娟向伊借錢，伊也沒索還，何必說重話要讓她
    去死，當時屋外在下大雨，屋內很吵，張秀華如何能聽到伊
    說要讓她去死云云辯解。然屋內很吵、張秀華如何聽到乙節
    ，無從反證被告不曾出言恐嚇；被告於案發前與張秀華之關
    係亦與是否有本案犯行無直接關係；況被告於本院準備程序
    中，先辯稱當時張秀華屋內並無發生糾紛，伊因鞋子濕滑，
    失去平衡才導致屋內餐桌傾倒，經以其先前供述內容追問歧
    異原因，旋即改稱當時張秀娟、張秀華面對面在爭吵，伊去
    拉張秀娟時，手不小心去按到桌子，導致桌子傾倒等情（本
    院準備程序筆錄），顯示被告之辯解情節無端反覆歧異，並
    非無隱，自難逕信，而被告其餘辯詞則與案情認定無關，附
    此指明。
  (六)綜據前述，被告前揭辯解情節暨證人張秀娟、劉嘉慶、陳錦
    泰前開證詞，無從建立合理懷疑而推翻前揭積極證據，本案
    事證明確，被告犯行已堪認定，自應依法論科。
二、按刑法上所謂恐嚇，祇須行為人以足以使人心生畏怖之情事
    告知他人即為已足，其通知危害之方法並無限制，凡一切以
    直接之言語、舉動，或其他足使被害人理解其意義之方法或
    暗示其如不從將加危害，而使被害人心生畏怖者，均應包括
    在內。而該言語或舉動是否足以使他人生畏怖心，應依社會
    一般觀念衡量之，如行為人之言語、舉動，依社會一般觀念
    ，均認係惡害之通知，而足以使人生畏怖心時，即可認屬恐
    嚇（最高法院22年度上字第1310號判例、73年度臺上字第19
    33號判決、84年度臺上字第813號判決參照）。本件被告對
    張秀華恫稱我絕對要讓你死等語，顯以直接言詞對張秀華為
    危害生命之惡害通知，客觀上足使他人心生畏怖，核其所為
    ，係犯刑法第305條之恐嚇危害安全罪。原審適用刑法第305
    條、第41條第1項前段，刑法施行法第1條之1第1項、第2項
    前段等規定，審酌被告僅因認張秀華欲阻撓其與張秀娟之交
    往，竟以加害張秀華生命之事施以恐嚇，對張秀華之安全及
    社會秩序均生危害，且犯後仍矢口否認犯行，未見悔悟，及
    張秀華表明不欲再行追究之意，暨被告之品行、智識程度、
    手段、犯後態度等一切情狀，量處拘役30日，並諭知易科罰
    金以新臺幣1000元折算1日之折算標準。經核其認事用法並
    無違誤，量刑亦屬允當。被告上訴意旨，空言否認犯罪，經
    核與卷存客觀事證不符，委無可採，不足為有利被告之認定
    ，均如前述。綜上所述，被告以前揭情詞為由提起上訴，指
    摘原判決不當，為無理由，應予駁回。
據上論斷，應依刑事訴訟法第368條，判決如主文。
本案經檢察官劉異海到庭執行職務。
中    華    民    國   100    年    10    月    27    日
                  刑事第八庭審判長法  官  林恆吉
                                  法  官  劉嶽承
                                  法  官  王偉光
以上正本證明與原本無異。
不得上訴。
                                  書記官  陳盈璇
中    華    民    國   100    年    10    月    28    日
附錄本案論罪科刑法條全文：
中華民國刑法第305條
（恐嚇危害安全罪）
以加害生命、身體、自由、名譽、財產之事，恐嚇他人致生危害
於安全者，處 2 年以下有期徒刑、拘役或 3 百元以下罰金。